臺灣彰化地方法院刑事判決　　　　　　　　　　　　九十二年度易字第一三八四號
　　公　訴　人　臺灣彰化地方法院檢察署檢察官
　　被　　　告　甲○○
右列被告因竊盜等案件，經檢察官提起公訴（九十二年度偵字第八○七一號），本院
判決如左：
    主  文
甲○○連續竊盜，處有期徒刑肆月。又連續意圖為自己不法之所有，而侵占對於業務
上所持有之物，處有期徒刑捌月。應執行有期徒刑拾壹月。
    事  實
一、甲○○自民國九十一年十一月某日起，迄九十二年九月某日止，受僱丙○○在彰
    化縣田尾鄉○○路○段四五一巷三三號（起訴書誤載為三二號）丙○○所經營之
    「愛家花器資材行」擔任業務員，負責接受顧客訂貨、自行至倉庫取貨、送貨至
    顧客處及收取貨款之工作，為從事業務之人。詎其因缺款花用，竟意圖為自己不
    法之所有，基於竊盜之概括犯意，自九十二年七月某日起，迄同年九月十三日止
    ，於上午五時至六時間日出後未上班前之時間內，利用「愛家花器資材行」尚未
    開門營業之機會，或持其所有未經許可預先打造之鑰匙乙支，開啟上開丙○○所
    經營之「愛家花器資材行」店面兼丙○○父親住處之大門，無故侵入其內（侵入
    住宅部分未據告訴），或侵入「愛家花器資材行」位於彰化縣田尾鄉○○路上之
    倉庫（此部分起訴書漏載），竊取丙○○所有擬販售予不特定顧客之花器資材，
    得手後或將其竊取之軟盒二萬零五百個變賣予不知情之興璋種苗園負責人乙○○
    ，得款新台幣（下同）一萬九千三百五十元，或售予不詳姓名之人，或委由不知
    情之羅佳宏（業經臺灣彰化地方法院檢察署檢察官以九十二年度偵字第八○七一
    號為不起訴處分確定）將其竊取之軟盆、鋁線、陶盆等花器資材載運至不知情之
    廖炎亮所有坐落彰化縣田尾鄉○○段一○八一地號之農地上寄放擬俟機出售。復
    另萌侵占之犯意，於右述期間之上班時間時，在「愛家花器資材行」內，以「愛
    家花器資材行」名義，將花器資材售予不知名之顧客，並收取貨款後，未將之即
    時交予丙○○，反變易持有為所有之意，並意圖為自己不法之所有，連續將不知
    名之顧客所交付之款項予以侵占入己，並用以清償私人之債務，計甲○○竊盜之
    財物價值及侵占之款項共計六十五萬二千四百元（竊盜之物品及其價值暨將花器
    資材售予顧客後侵占顧客交付之款項皆詳如附表所示）。嗣於九十二年九月十九
    日，丙○○清點花器資材發覺短少附表所示之物，懷疑係甲○○竊取、侵占並報
    警處理，經警通知甲○○於同年十月五日到案說明，同日十一時二十分許，甲○○並帶同員警前往上述廖炎亮所有之農地內，起出丙○○失竊之歐洲盆八十個，
    始偵知上情。
二、案經彰化縣警察局北斗分局報告臺灣彰化地方法院檢察署檢察官偵查起訴。
    理  由
一、訊據被告甲○○固坦承自九十一年十一月某日起，迄九十二年九月某日止，受僱
    告訴人丙○○在彰化縣田尾鄉○○路○段四五一巷三三號告訴人所經營之「愛家
    花器資材行」擔任業務員，自九十二年七月某日起，迄同年九月十三日止，在日
    出後未上班前，侵入「愛家花器資材行」在彰化縣田尾鄉○○路上之倉庫，及持
    其未經許可預先打造之鑰匙乙支，開啟上開告訴人所經營之「愛家花器資材行」
    店面兼告訴人父親住處之大門，侵入其內竊取告訴人所有之花器資材之竊盜犯行
    不諱，惟就竊盜之財物暨業務侵占部分則矢口否認，並辯稱：除附表編號二、三
    、四、五、六、八、十一所示之物品係伊拿取外，餘附表所示之物皆非伊拿取，
    另伊並無業務侵占之犯行云云，然查：
（一）附表所示之物品，皆係告訴人所有，分別放置於其所經營之「愛家花器資材行
      」位於彰化縣田尾鄉○○路上之倉庫及同鄉○○路○段四五一巷三三號之店面
      ，在被告任職之期間，或於上午五時至六時之間未上班時，由被告私自侵入「
      愛家花器資材行」位於彰化縣田尾鄉○○路上之倉庫，或以複製鑰匙開啟「愛
      家花器資材行」位於同鄉○○路○段四五一巷三三號店面兼住宅之大門進入竊
      取，或於八時上班後，由被告自行至「愛家花器資材行」店面後方之倉庫拿取
      後售予顧客，而被告收取之貨款皆未繳交予告訴人等情，業據告訴人於警偵訊
      及本院行準備程序及審理時證述無訛（詳偵查卷宗第十頁至第十一頁、第三二
      頁、本院九十三年一月二日準備程序筆錄第二頁、九十三年五月二十五日審判
      筆錄第五頁至第九頁），並有「愛家花器資材行」財物損失清冊乙紙附卷足憑
      （詳偵查卷宗第十八頁），而告訴人係比對進、出貨之貨單，始發現前述物品
      短少一節，亦據告訴人供承在卷（詳上開審判筆錄第七頁），則告訴人指稱附
      表所示之物品短少，顯非蓄意浮報而屬可信，準此，附表所示之物皆係被告未
      經告訴人同意而擅自拿取，當可認定，被告辯稱：除附表編號二、三、四、五
      、六、八、十一所示之物品係伊拿取外，餘附表所示之物皆非伊拿取云云，應
      係避就之詞，不足採信。
（二）次者，被告拿取上述附表所示之物品後，或分別將軟盒二萬零五百個售予乙○○，另售予不知名之顧客，或委由羅佳宏將軟盆、鋁線、陶盆等花器資材，搬
      運至廖炎亮所有之彰化縣田尾鄉○○段一○八一地號之農地上寄放，九十二年
      十月五日十一時二十分許，被告並帶同員警前往前述廖炎亮所有之農地，起出
      被告竊取之歐洲盆八十個等事實，除據被告於警偵訊及本院行準備程序及審理
      時自承在卷外（詳偵查卷宗第四頁反面至第五頁反面、第三一頁、本院九十三
      年四月七準備程序筆錄第三頁、上開審判筆錄第十一頁），並據證人乙○○、
      羅佳宏、廖炎亮分別於警偵訊及本院審理時證述無訛（詳偵查卷宗第七頁至第
      九頁、第十二頁至第十五頁、第三二頁至第三三頁、上開審判筆錄第十一頁至
      第十四頁），復有告訴人出具之贓物認領保管單乙紙及起出歐洲盆八十個之照
      片八幀在卷可稽（詳偵查卷宗第十九頁、第二二頁至第二五頁），是以，右開
      物品，確係被告拿取，亦屬無疑。
（三）再按刑法上之竊盜罪，係以竊取他人所持有之物為成立要件，如對於自己持有
      之他人所有物，而為不法取得之行為，即應成立侵占罪。易言之，侵占罪之成
      立，以侵占之物本屬自己所持有為要件，若行為人因原持有人對於財物之支配
      力一時弛緩，乘機取得移歸自己持有，即與侵占罪應具之條件不符，自應論以
      竊盜罪，最高法院十九年度上字第一六三七號判例、第七十五年度台上字第一
      ○四一號判決意旨可資參照。本件觀諸被告於警偵訊自承稱：伊係在早上五、
      六點公司尚未開店無人時，或前往「愛家花器資材行」位於彰化縣田尾鄉○○
      路之倉庫，或以自己私下打造之備份鑰匙開啟「愛家花器資材行」店面，進入
      其內竊取花器資材等語（詳偵查卷宗第五頁反面、第三二頁），斯時既非上班
      時間，被告對告訴人所有置放於「愛家花器資材行」倉庫及店面內之花器資材
      即無支配力，其即無權至「愛家花器資材行」之店面及倉庫拿取物品，則其未
      經告訴人同意，即趁「愛家花器資材行」尚未營業之機會，拿取附表所示之部
      分物品，其此部分犯行，自應論以竊盜罪。另觀諸被告於偵訊及本院審理時自
      承稱：有在上班時，帶客戶至倉庫拿貨，貨款自己用等語（詳偵查卷宗第三二
      頁、上開審判筆錄第十六頁），而被告係在告訴人經營之「愛家花器資材行」
      擔任業務員，負責接受顧客訂貨、自行至倉庫取貨、送貨至顧客處及收取貨款
      之工作，業據告訴人陳明在卷（詳上開審判筆錄第九頁），足知收取貨款係被
      告之業務範圍，乃其於上班時間，因業務上關係，收取顧客交付之貨款後，未
      將之交予告訴人，反供己花用，其此部分犯行，顯該當予業務侵占之犯罪構成
      要件，其空口辯稱無侵占之犯行云云，亦係飾卸之詞，委無足採。
（四）綜上，被告所辯，顯係卸責之詞，不足採信，本件事證明確，被告犯行，洵堪
      認定，應依法論科。
二、查被告甲○○受僱告訴人在告訴人開設之「愛家花器資材行」擔任業務員，負責
    接受顧客訂貨、自行至倉庫取貨、送貨至顧客處及收取貨款之工作，為從事業務
    之人，已如前述，其因業務上關係，將附表所示之部分物品出售後，因而持有顧
    客交付之貨款，竟將之不法侵占入己，核其所為，係犯刑法第三百三十六條第二
    項之業務侵占罪。另其於非上班時間，竊取告訴人所有如附表所示之部分物品，
    核其此部分所為，係犯刑法第三百二十條第一項之竊盜罪。另其先後多次竊盜、
    業務侵占等犯行，均係時間緊接，所犯復係犯罪構成要件相同之罪名，顯各係基
    於概括犯意反覆為之，皆為連續犯，均應依刑法第五十六條規定以一罪論並加重
    其刑。再其所犯上開二罪，犯意各別，罪名互異，應分論併罰。爰審酌被告素無
    前科，有臺灣高等法院被告全國前案紀錄表乙紙附卷可參，素行良好，坦承竊盜
    犯行否認業務侵占犯行之態度，竊盜之財物價值及侵占之款項總計高達六十五萬
    二千四百元，迄今分毫未返還予告訴人，態度甚為可議，兼衡被告犯罪之動機、
    目的及手段等一切情狀，分別量處如主文所示之刑，並定其應執行刑，以資懲儆
    。至被告私自預先打造之備份鑰匙乙支，雖係被告所有供竊盜所用之物，固據被
    告供承在卷，惟未扣案，亦無證據證明現仍存在，為免執行之因難，本院爰不併
    予宣告沒收之。
三、公訴意旨另認：被告無故侵入告訴人所經營位於彰化縣田尾鄉○○路○段四五一
    巷三三號（起訴書誤載為三二號）之「愛家花器資材行」店面兼住處，另涉犯刑
    法第三百零六條之無故侵入住宅罪嫌云云，惟按該條之罪，須告訴乃論，同法第
    三百零八條定有明文。經核被害人丙○○於警詢中僅敘及：（對於本案有否其他
    意見）沒有，（對本案有無補充意見）伊要求甲○○賠償公司損失等語；於偵訊
    中則僅指稱：被告都是整車載，一台車載的量約十幾萬元，羅佳宏即載了四次，
    金額不只如此，伊發現時本來要原諒他，但他要離開當天還偷東西等語（詳偵查
    卷宗第十頁反面、第十一頁反面、第三二頁），堪認被告無故侵入住宅部分，並
    未據被害人告訴甚明，從而本院對此未據告訴之侵入住宅部分自不得審究，惟公
    訴人認此部分與前揭被告所犯竊盜罪部分具有方法結果牽連犯之裁判上一罪關係
    ，本院爰不另為無罪判決之諭知，併此敘明。
據上論斷，應依刑事訴訟法二百九十九條第一項前段，刑法第五十六條、第三百二十
條第一項、第三百三十六條第二項、第五十一條第五款，罰金罰鍰提高標準條例第一
條前段，判決如主文。
本案經檢察官吳怡盈到庭執行職務。
中      華      民      國      九十三      年      六      月    八    日
                                臺灣彰化地方法院刑事第三庭
                                    審判長法  官  余仕明
                                          法  官  黃玉齡
                                          法  官  游秀雯
右正本證明與原本無異。
如不服本判決，應於判決送達後十日內，向本院提出上訴狀（須附繕本）。
告訴人或被害人對於判決如有不服具備理由請求檢察官上訴者，其上訴期間之計算係
以檢察官收受判決正本之日期為準。
                                    法院書記官    陳文俊
中      華      民      國      九十三      年     六     月     九     日
附錄本案論罪科刑法條全文
刑法第三百二十條
意圖為自己或第三人不法之所有，而竊取他人之動產者，為竊盜罪，處五年以下有期
徒刑、拘役或五百元以下罰金。
意圖為自己或第三人不法之利益，而竊佔他人之不動產者，依前項之規定處斷。
前二項之未遂犯罰之。
刑法第三百三十六條
對於公務上或因公益所持有之物，犯前條第一項之罪者，處一年以上七年以下有期徒
刑，得併科五千元以下罰金。
對於業務上所持有之物，犯前條第一項之罪者，處六月以上五年以下有期徒刑，得併
科三千元以下罰金。
前二項之未遂犯罰之。
附表：
┌───┬──────┬─────┬───┬─────┬──────┬─────────┐
│編號  │品名        │規格      │單位  │單價（元）│數量        │總計價值（新台幣）│
├───┼──────┼─────┼───┼─────┼──────┼─────────┤
│一    │椰子屑      │          │包    │１２０    │１００      │一萬二千元        │
├───┼──────┼─────┼───┼─────┼──────┼─────────┤
│二    │軟盆        │          │個    │１．４    │７００００  │九萬八千元        │
├───┼──────┼─────┼───┼─────┼──────┼─────────┤
│三    │鋁線        │          │公斤  │２２０    │４００      │八萬八千元        │
├───┼──────┼─────┼───┼─────┼──────┼─────────┤
│四    │鐵沙盒      │上釉      │組    │８００    │２５０      │二十萬元          │
├───┼──────┼─────┼───┼─────┼──────┼─────────┤
│五    │歐洲盆      │一尺三    │個    │６００    │２００      │一萬二千元        │
├───┼──────┼─────┼───┼─────┼──────┼─────────┤
│六    │歐洲盆      │一尺一    │個    │４０      │２００      │八千元            │
├───┼──────┼─────┼───┼─────┼──────┼─────────┤
│七    │栽培土      │          │包    │１５０    │８０        │一萬二千元        │
├───┼──────┼─────┼───┼─────┼──────┼─────────┤
│八    │泥碳土      │六才      │包    │６００    │７０        │四萬二千元        │
├───┼──────┼─────┼───┼─────┼──────┼─────────┤
│九    │大槽        │          │個    │５０      │２００      │一萬元            │
├───┼──────┼─────┼───┼─────┼──────┼─────────┤
│十    │大酒杯      │          │個    │１３０    │８０        │一萬零四百元      │
├───┼──────┼─────┼───┼─────┼──────┼─────────┤
│十一  │陶盆        │          │個    │２００    │３００      │六萬元            │
├───┼──────┼─────┼───┼─────┼──────┼─────────┤
│十二  │鐵沙盒      │          │個    │２００    │５００      │十萬元（損失清冊誤│
│      │            │          │      │          │            │繕為一萬元）      │
├───┼──────┼─────┼───┼─────┼──────┼─────────┤
│總計  │            │          │      │          │            │六十五萬二千四百元│
└───┴──────┴─────┴───┴─────┴──────┴─────────┘
